最高法院刑事判決　　　　　　　　　　111年度台上字第955號
上　訴　人　游家隆


上列上訴人因違反毒品危害防制條例等罪案件，不服臺灣高等法
院中華民國110 年10月14日第二審判決（110 年度上訴字第2839
號，起訴案號：臺灣桃園地方檢察署109 年度少連偵字第366 、
394 號），提起上訴，本院判決如下：
    主  文
上訴駁回。
    理  由
一、按刑事訴訟法第377 條規定，上訴於第三審法院，非以判決
    違背法令為理由，不得為之。是提起第三審上訴，應以原判
    決違背法令為理由，係屬法定要件。如果上訴理由書狀並未
    依據卷內訴訟資料，具體指摘原判決不適用何種法則或如何
    適用不當，或所指摘原判決違法情事，顯與法律規定得為第
    三審上訴理由之違法情形，不相適合時，均應認其上訴為不
    合法律上之程式，予以駁回。本件原判決認定上訴人甲○○
    有其事實及理由欄（下稱事實及理由）引用第一審犯罪事實
    欄所載之與少年王○○、熊○○（名字均詳卷）共同販賣含
    第三級毒品3,4-亞甲基雙氧苯基二甲胺丁酮成分之彩虹菸共
    3 次犯行，因而維持第一審關於論上訴人犯行為時毒品危害
    防制條例第4 條第3 項之成年人與少年共同販賣第三級毒品
    3 罪，均依同條例第17條第2 項規定減輕其刑後，各處有期
    徒刑3 年10月，並皆諭知相關沒收及定應執行有期徒刑4 年
    2 月之判決，駁回上訴人在第二審之上訴。已詳細敘述所憑
    之證據及取捨、認定之理由。所為論斷，俱有卷存證據資料
    可資覆按，從形式上觀察，並無採證認事違背經驗法則、論
    理法則，亦無量刑職權之行使有濫用，或其他違背法令之情
    形。
二、上訴意旨乃謂：其出身單親家庭，有新婚並懷孕（原訂預產
    期民國110 年12月11日）之妻子、母親及弟弟待其照顧，為
    家中經濟支柱；又其販賣次數甚少，且已知悔悟。原審未審
    酌上情，而依刑法第59條規定酌量減輕其刑，自有量刑失當
    及判決不適用法則之違法等語。
三、惟查：刑法第59條之酌量減輕其刑，必於犯罪之情狀，在客
    觀上足以引起一般人之同情，認為即予宣告法定最低度刑，
    猶嫌過重者，始有其適用。被告犯罪之情狀是否顯可憫恕，
    而得適用刑法第59條規定酌量減輕其刑，係事實審法院之職
    權，除其裁量權之行使，明顯違反比例原則外，不得任意指
    為違法。原判決已於事實及理由二、㈡中說明上訴人貪圖利
    益而販賣上揭毒品，質量非輕，且其為智慮正常之成年人，
    依其智識程度當知販賣第三級毒品之嚴重性，竟仍執意與未
    成年人共同為之，對國民身心健康及社會秩序，有一定程度
    之危害，犯罪情節非微，難認有何特殊之原因與環境，客觀
    上足以引起一般同情。況經第一審依上開條例第17條第2 項
    規定減輕其刑後，已無即使科以該減輕後之最低刑度仍嫌過
    重之情形，乃認無再依刑法第59條規定遞予酌減輕其刑之必
    要等語。經核原審未濫用其權限，或違反比例原則，係屬其
    量刑職權之適法行使，不容任意指為違法。上訴意旨比附援
    引他案之量刑情形，指摘原判決量刑失當及有判決不適用法
    則之違誤等語，自非合法上訴第三審之理由。其上訴均不合
    法律上之程式，應予駁回。
據上論結，應依刑事訴訟法第395 條前段，判決如主文。
中    華    民    國   111    年    2     月    10    日
                  刑事第四庭審判長法  官  林  立  華  
                                  法  官  林  瑞  斌  
                                  法  官  王  敏  慧  
                                  法  官  李  麗  珠  
                                  法  官  謝  靜  恒  
本件正本證明與原本無異
                                  書記官
中    華    民    國   111    年    2     月    14    日